臺灣桃園地方法院刑事判決　　　　　　　　　　　　　九十三年度交易字第六五號
　　公　訴　人　臺灣桃園地方法院檢察署檢察官
　　被　　　告　甲○○　男　二.
右列被告因過失傷害案件，經檢察官提起公訴（九十三年度偵字第一五九號），本院
判決如左：
    主  文
甲○○因過失傷害人致重傷，處有期徒刑伍月，如易科罰金，以參佰元折算壹日。
    事  實
一、甲○○於民國九十二年十月十三日晚間七點左右，駕駛車牌號碼ＭＬＹ─九三一
    號重型機車，沿桃園縣平鎮市○○路往工業一路方向，以時速四、五十公里之速
    度行駛，行經該路段一二四號前人車擁擠處所時，且因雨霧致視線不清，道路發
    生臨時障礙，原應減速慢行，作隨時停車之準備，並應注意車前狀況，隨時採取
    必要安全措施，而依當時情形又無不能注意之情事，竟疏於注意同向前方行走之
    行人乙○○，而未為任何減速、停止或閃避等必要之安全措施，自後方撞及乙○
    ○，致其受有創傷性多發性腦內出血、左側頭部撕裂傷等傷害，已呈植物人狀態
    ，屬重大不治之傷害。
二、案經被害人乙○○之配偶劉蘭嬌訴請臺灣桃園地方法院檢察署檢察官偵查起訴。
    理　由
一、認定犯罪事實所憑之證據及理由
（一）被告甲○○坦承在前述時間、地點，以時速四、五十公里之速度行駛，而撞及
      乙○○之事實，並有桃園縣政府警察局交通隊平鎮○○道路交通事故現場圖、
      現場及車損照片共八張各一份等可參。被害人乙○○因本件交通事故，受有創
      傷性多發性腦內出血、左側頭部撕裂傷等傷害，現癱瘓、無意識狀態，已呈植
      物人之障礙，屬極重度殘障等事實，亦有長庚紀念醫院九十二年十月三十一日
      甲種診斷證明書、九十三年七月一日（九三）長庚院法字第○六○二號函及所
      附人形圖、怡仁醫院九十三年六月四日出具之診斷證明書、中華民國身心殘障
      手冊各一份等可證，屬刑法第十條第四項第六款所定於身體及健康有重大不治
      之傷害，此部份事實應無疑義。
（二）本件道路交通事故現場圖雖將行人方向繪置為由對向車道橫越馬路中，然：(1)
      依證人即被害人之子徐文晃於本院九十三年八月十一日審理時證稱：「他（指
      乙○○）是穿越後沿路邊往前直行時被撞的。」「（問：乙○○是背後被撞嗎
      ？）是。」「（問：你看到他的時候，他身體除頭部的傷勢之外，其他部位有
      沒有受傷？）背部靠近腰部的地方有擦傷，腳部（後補稱：右腳）靠近腳踝的
      地方有撕裂傷。」「（問：乙○○被撞彈起來掉到地上的時候，是頭部先著地
      或是背部先著地？）他被撞之後是側邊著地。」「（問：側邊倒地是左側邊還
      是右側邊？）我印象中應該是左側邊，而且他的左側傷勢比較嚴重。」等語，
      再參以乙○○受傷之部位為左側頭部撕裂傷等事實，乙○○應是於外側車道上
      直行時，遭被告自背部遭撞擊後彈出，其左側頭部先著地而導致頭部撕裂傷及
      腦內出血等傷害。(2)證人徐文晃另證稱：「（問：你剛才說乙○○他是走在什
      麼地方？）走在邊線上，因為依當時情況路邊根本沒有辦法走。」「（問：他
      掉落的地點是在車道上還是在邊線右側？）是在外側車道，但是靠近二車道的
      分道線上。」另證人即警員林學霆亦於本院同日審理時證稱：「（問：何處（
      指機車）受損？）車頭左前側有破裂的痕跡比較明顯，看起來好像是剛發生的
      。」「因為當天下雨，肉眼沒有辦法很明確的看到（刮地痕），但是在機車停
      止的位置有一道很短的刮地痕，大概跟分道線成平行狀。」。被告亦自承：「
      （問：你當時騎車的時候是沿哪個車道走？）外側車道，但是因為到肇事路段
      的路被路邊停車的車子擋住，所以我只好一直往內側騎，我騎在白色虛線的左
      邊被撞到的，因為外側車道上都停滿了車不能騎。」再參以道路交通事故現場
      圖之機車倒地位置在分道線上，及現場照片內，沾有血跡之雨衣、發票等被告
      置於車箱內之物品亦散落分道線附近等資料可知，機車停止的位置所遺留之刮
      地痕既與分道線平行，被告當時應係沿分道線直行，參以被害人之背部腰部擦
      傷，被告撞及被害人之位置應在外側車道靠近分道線處。
（三）汽車行經人車擁擠處所，或因雨霧致視線不清或道路發生臨時障礙時，均應減
      速慢行，作隨時停車之準備；汽車行駛時，駕駛人應注意車前狀況，並隨時採
      取必要之安全措施，道路交通安全規則第九十三條第一項第二款、第九十四條
      第三項分別定有明文。本件肇事地點桃園縣平鎮市○○路一二四號路段，一到
      夜晚營業時間，兩旁商家即陸續將招牌、桌椅等物品擺放於邊線右側路面，並
      排停車情形嚴重；且因店家都將騎樓改裝成店舖的一部分，於騎樓裝設鐵捲門
      ，甚至隔間裝潢，因此騎樓亦無法供行人通行，行人路過該路段一二○至一二
      四號時，必須不斷閃躲路邊招牌，或從路邊停車的間隙鑽越，經證人林學霆、
      徐文晃於本院審理時到庭證述甚詳；另參以當天晚間下雨，除店家燈光外，並
      無其他照明等情形，被告於因雨霧致視線不清之氣候下，行經此等人車擁擠處
      所，且道路多有臨時障礙之路段，本應減速慢行，作隨時停車之準備，並注意
      車前有無其他行人或車輛等狀況，以便隨時採取減速、停止或閃避等必要之安
      全措施，被告卻疏於遵守前述規定，仍依時速四、五十公里之速度行駛，終因
      煞閃不及而撞及被害人，被告自有過失，且其過失行為與被害人重傷之結果有
      相當因果關係。本件證據明確，被告犯行已堪認定。
二、被告辯解不足採之理由：被告雖辯稱其機車左側前方斜板破裂，被害人當時應是
    正在穿越馬路才遭撞擊等語。然本件被害人於外側車道直行時，於外側車道靠近
    分道線處遭當時沿分道線直行之被告自背部遭撞擊後彈出等情，已如前述，而依
    現場照片觀之，被告之機車乃左側倒地，前方斜板破裂之處接近邊緣，應係機車
    倒地時所造成之破損，尚無法據此認定被害人當時正在穿越馬路，被告辯解不足
    採信。又行人應在劃設之人行道行走，在未劃設人行道之道路，應靠邊行走，道
    路交通安全規則第一百三十三條固有明文。本件被害人雖未依前述規定靠邊行走
    ，而係行走於外側車道上，然依證人林學霆、徐文晃之前述證言及被告之前開供
    述可知，該路段不僅騎樓遭商店佔用，無法供行人通行，行人路過該路段時，須
    不斷閃躲路邊招牌，或從路邊停車的間隙鑽越，於此情形下，實難強求被害人必
    須選擇於招牌與路邊停車車輛之細縫中鑽越，而不能選擇較空曠之車道，緊靠路
    邊行走，因此，亦難據此認定被害人與有過失。
三、論罪科刑之依據：被告甲○○因過失行為致被害人乙○○受重傷，犯刑法第二百
    八十四條第一項後段之過失傷害致重傷罪。本院審酌被告至今尚未與被害人家屬
    和解，及被告犯後坦承犯行，態度良好等一切情狀，量處如主文所示之刑，並諭
    知易科罰金之折算標準。
四、適用之法條：刑事訴訟法第二百九十九條第一項前段，刑法第二百八十四條第一
    項後段、第四十一條第一項前段，罰金罰鍰提高標準條例第一條前段、第二條，
    判決如主文。
本案經檢察官崔秉君到庭執行職務。
中　　　華　　　民　　　國　　　九十三　　年　　　八　　　月　　三十　　日
　　　　　　　　　　　　　　　　臺灣桃園地方法院交通法庭
　                                  審判長法　官  蔡  榮  澤
  　　　                                  法　官  吳  麗  英
        　　　                            法　官  邱  蓮  華
右正本證明與原本無異。
如不服本判決，應於判決送達後十日內向本院提出上訴狀( 應附繕本 )。
                                          書記官  何  慧  娟
中　　　華　　　民　　　國　　九十三　　年　　　九　　　月　　二十一　　日
附錄論罪科刑法條
刑法第二百八十四條第一項
因過失傷害人者，處六月以下有期徒刑、拘役或五百元以下罰金。致重傷者，處一年
以下有期徒刑、拘役或五百元下罰金。
